【裁判字號】    89,易緝,13
【裁判日期】    890928
【裁判案由】    違反能源管理法
【裁判全文】
臺灣苗栗地方法院刑事判決                          八十九年度易緝字第一三號
    公  訴  人  臺灣苗栗地方法院檢察署檢察官
    被      告  甲○○
右列被告等因違反能源管理法案件，經檢察官提起公訴（八十六年度偵字第二一三○
號、第二八五一號），本院判決如左：
    主    文
甲○○共同連續未經許可而經營中央主管機關指定之能源產品之銷售業務，處有期徒
刑肆月，如易科罰金以佰元折壹日。
扣案之油品合計參萬陸仟柒佰玖拾公升、加油機壹台、儲油槽貳桶，均沒收。
      事  實
一、甲○○明知柴油為中央主管機關即經濟部指定之能源產品，非經許可不得經營其
    銷售業務，而乙○○（業經本院於八十八年八月九日以八十八年度易字第二七四
    號刑事判決判處有期徒刑七月確定執行仍未到案中）曾於民國（下同）八十八年
    三月三十一日十一時三十分許，因違反能源管理法在苗栗縣通霄鎮新埔里上馳輪
    胎行旁空地，私設儲油槽、加油機等設備，連續以每公升八元之價格，銷售予不
    特定之砂石車司機，經警在上開輪胎行旁空地處當場查獲移送法辦，並扣得加油
    機一台、儲油槽二桶（當時內含柴油約三千公升），由警交予乙○○代為保管上
    開扣案物品。惟乙○○仍利慾薰心，承前之概括銷售油品犯意，竟與甲○○共同
    謀意，並基於概括銷售油品之犯意，於八十八年四月六日起，假裝由乙○○將購
    得之柴油售予甲○○，並由其代為管理上開私設之加油機，共同在前開上馳輪胎
    行旁空地，仍以每公升八元之價格，將柴油銷售予不特定之砂石車司機，企圖使
    人誤以為經營者為甲○○已非乙○○，矇混警方取締，嗣於同月八日十一時許，
    渠等正將柴油售予洪景雲之際，當場為警查獲，再為警扣得前所查獲交付乙○○
    保管之加油機一台、儲油槽二桶、柴油三萬六千七百九十公升。
二、案經苗栗縣警察局通霄分局移送臺灣苗栗地方法院檢察署檢察官偵查起訴。
      理  由
一、右揭事實業據被告甲○○於警訊、偵查中供承上開油品為其所賣經營不諱，核與
    共同被告乙○○於警訊、偵查中及本院審理中供述之內容大致相符，復經證人洪
    景雲供明前往上開地址加油明確在卷（偵查卷第十二頁），並有現場取締之照片
    二張及如事實欄所示之物扣案及中國石油股份有限公司檢驗報告數紙在卷可資佐
    証，事証明確，堪予採信。被告甲○○嗣於本院訊問時翻異前供，改陳：伊並非
    經營者，僅係為乙○○擔罪而已，只是在現場買檳榔及幫忙賣檳榔，並未販賣油
    品等云。惟查問及被告何以不於偵訊中向公訴人表明事實真象，卻等到通緝後到
    案一年後始翻異前供？對此，被告答稱八十八年十月間請教律師後知道會吃官司
    ，但一年來一直在等法院傳票，想再對法院說明云云（本院八十九年八月二十二
    日訊問筆錄）。然查被告自七十八年底起間，即因毀損行為等經檢察官起訴經法
    院多次傳訊及上法庭之經驗，有台灣高等法院檢察署刑案紀錄簡覆表一份附卷足
    按，衡情事實果如被告所云有要向法院表明之意思，則被告已經警移送檢察署檢
    察官偵辦並應訊且經起訴，其依過去到案之經驗，當知法院即會傳訊，但被告卻
    經本院合法送達後均未到庭，且經發佈通緝後始到案，足徵其畏罪潛逃心虛之情
    ，況被告甲○○與乙○○於警取締查獲移送檢察署當日，二人共同站立在檢察官
    之前，檢察官問及二人前科，共同被告乙○○答稱「能源管理法」判二月易科罰
    金（見八十八年度偵字第一九九九號卷第二十七頁反面），被告立於其旁聽其言
    ，焉有不知承認違法販賣油品應擔負刑責之理，是其於本院訊問中始稱請教律師
    後會吃官司乙節，應屬事後掩飾刑責避重就輕之詞，均無足憑信。應以被告初訊
    之自白與查証之事實相符，而堪以採信，事證明確，被告甲○○之犯行堪以認定
    。被告請求傳訊證人蕭正中、蔡慶源等二人證明真象，然蕭正中前曾經本院傳訊
    無法送達，有送達回證在卷可參，而蔡慶源之地址被告僅稱係住在台北縣板橋市
    ，不知詳細地址，本院自無從傳訊，且事實已明，並無再行傳訊證人之必要，爰
    不予傳訊，一併敘明。
二、核被告甲○○所為，係犯能源管理法第二十條之一之未經許可經營中央主管機關
    指定之能源產品銷售業務罪。其與共同被告乙○○二人間就八十八年四月六日起
    之販賣油品之犯行，有犯意之聯絡與行為之分擔，均為共同正犯。又其先後多次
    販售能源產品之犯行，時間緊接，方法相同，所犯又係構成要件相同之罪名，顯
    係基於概括犯意為之，應依連續犯之規定論以一罪，並加重其刑。爰審酌被告甲
    ○○明知乙○○前已因銷售能源產品經判處罪刑在案，不知警惕，仍為助長違法
    經濟交易活動，破壞國家對於能源之正確管理，及其犯罪之動機、目的、手段、
    犯罪所生危害，販售油品之期間與數量等一切情狀，量處如主文所示之刑，併諭
    知易科罰金之折算標準，以示懲儆。
三、扣案之油品合計三萬六千七百九十公升係能源產品，爰依能源管理法第二十條之
    一之規定沒收之。至另扣案之、加油機一台、儲油槽二桶，係被告乙○○所有供
    犯罪所用之物，爰均依刑法第三十八條第一項第二款規定沒收之，併此敘明。
據上論斷，應依刑事訴訟法第二百九十九條第一項前段、能源管理法第二十條之一、
刑法第十一條前段、第二十八條、第五十六條、第四十一條、第三十八條第一項第二
款，罰金罰緩提高標準條例第二條，判決如主文。
本案經檢察官吳義聰到庭執行職務
中      華      民      國    八十九    年      九      月    二十八    日
                                      臺灣苗栗地方法院刑事庭
                                          法  官  陳  鴻  斌
右正本證明與原本無異。
如不服本判決，應於判決送達後十日內向本院提出上訴狀（應附繕本），上訴於臺灣
高等法院臺中分院。
                                          書記官  陳  文  聰
中      華      民      國    八十九  年      九      月    二十八    日
附錄本案論罪科刑法條全文：
能源管理法第二十條之一
未經許可而經營中央主管機關指定之能源產品之輸入、輸出、銷售業務者，處一年以
下有期徒刑、拘役或科或併科新臺幣三十萬元以下罰金，並得沒收其輸入、輸出、生
產、銷售之產品。


司法院資訊處製作；財團法人民間司法改革基金會備份。
